行　政　法　院　判　決　　　　　　　　　　　　　八十七年度判字第二六七四號
　　再 審原 告　甲○○
　　再 審被 告　財政部臺灣省南區國稅局
右當事人間因綜合所得稅事件，再審原告對本院中華民國八十七年四月二十三日八十
七年度判字第七二四號判決提起再審之訴，本院判決如左︰
　　主  文
再審之訴駁回。
　　事  實
緣再審原告經營國語日報嘉義分社附設語文短期補習班，其八十三年度綜合所得稅結
算申報，列報該補習班全年虧損新臺幣（下同）一九四、七八八元，原經再審被告核
定所得額二三三、○三五元有案，嗣經法務部調查局嘉義市調查站查獲該年度該補習
班實際收入總額為一一、九三五、四二三元，漏報所得額八、一二一、七六一元，逃
漏所得稅二、六七三、一四五元，除發單補徵其當年度綜合所得稅外，並依行為時所
得稅法第一百十條第一項規定，分別依薪資及利息所得之漏稅額二三、九四九元處以
○‧二倍之罰鍰，依其他所得漏稅額二、六四九、○二一元處以○‧五倍之罰鍰，計
一、三二九、三○○元。再審原告不服，申經復查結果，未准變更。循序提起訴願、
再訴願，遞遭決定駁回，提起行政訴訟，亦經本院八十七年度判字第七二四號判決（
以下簡稱原判決）駁回，茲再審原告以原判決適用法規顯有錯誤及發見未經斟酌之證
物為由，提起本件再審之訴。茲摘兩造訴辯意旨於次：
再審原告起訴意旨及補充理由略謂︰一、依再審原告檢送之合夥人之一陳吳梅玉退夥
聲明書一件、收款收據六件、大眾商業銀行嘉義分行簽發之臺灣銀行支票五件及嘉義
郵局支票一件（均影本），足證明陳吳玉梅確為合夥人，亦確實領得退夥之款項新臺
幣（下同）五百萬元。此筆陳吳玉梅之所得，迄今未繳納所得稅。由此足見二件原判
決引為依據之財政部函釋（六十七年十月四日台財稅字第三六七二六號、七十四年九
月二十三日台財字第二二五一一號）不當。二、財政部依補習班登記法規之函釋，推
翻所得稅法所定之實質課稅原則，亦為不當。三、行政機關係維護公平與正義之法律
之執行者，對多數人之漏稅行為，不可只追究一人而放縱其他人。四、在行政救濟程
序中，為處分之行政機關應隨時注意受處分者之權益。五、再審原告於再審程序中所
提出之證物，其中之陳吳梅玉退夥聲明書、收款收據固係由再審原告持有中，可隨時
提出，但銀行支票則係於前程序終結後，始自銀行取得。六、綜上所述，請求廢棄原
判決並撤銷原處分等語。
再審被告答辯意旨略以：一、程序部分：再審原告所提出之證物始終為再審原告所知
悉，且於前程序中隨時可提出，而怠於使用，至判決確定後始行提出，自非發見新證
據，依行政訴訟法第二十八條、鈞院六十一年判字第二五九號判例，顯無再審之理。
二、實體部分：（一）本稅部分：按「個人之綜合所得總額，以其全年左列各類所得
合併計算之：第一類．．．第九類：其他所得不屬於上列各類之所得，以其收入額減
除成本及必要費用後之餘額為所得額。．．．」為行為時所得稅法第十四條第一項第
九類所明定。又「私人辦理之各種補習班，如經教育主管機關核准為合夥經營並具有
證明文件者可以合夥人為所得人，分別按其分配比例歸戶課徵綜合所得稅。」復經財
政部七十四年九月二十三日台財稅第二二五一二號函釋有案。本件再審原告所述，再
審被告於前程序為答辯時，業予陳明，再審原告復執前詞，所稱亦難採據。（二）罰
鍰部分：本案再審原告經營國語日報嘉義分社附設語文短期補習班，辦理八十三年度
綜合所得稅結算申報，自行申報該補習班全年虧損一九四、七八八元，經再審被告核
定其他所得額二三三、○三五元。嗣經法務部調查局嘉義市調查站查獲該補習班系爭
年度實際收入總額為一一、九三五、四二三元，漏報所得額為八、一二一、七六一元
，除合併核課再審原告八十三年度綜合所得總額八、六五四、三九八元，發單補徵當
年度綜合所得稅二、六七三、一四五元外，並依所得稅法第一百十條第一項規定，分
別就薪資、利息及其他所得處以所漏稅額二三、九四九元○‧二倍及二、六四九、○
二一元○‧五倍之罰鍰計一、三二九、三○○元。再審原告不服，申經復查結果，再
審被告以再審原告雖提示共同經營國語日報嘉義分社附設語文短期補習班，惟據臺灣
省嘉義市政府八十五年五月十七日八五府教社字第三三四八五號函，該補習班並未經
核准登記有共同設立人，所主張核不足採，原處分仍予維持。再審原告一再執詞依合
夥比例裁處罰鍰，此部分再審被告亦於前程序答辯時陳明，再審原告所述，自不足採
。三、綜上所述，本件顯無再審理由，請求駁回本件再審之訴等語。
    理  由
按行政訴訟法第二十八條第一款所謂「適用法規顯有錯誤」，係指原判決所適用之法
規與該案應適用之現行法規相違背，或與解釋判例有所牴觸者而言。另「本件文書證
物始終在再審原告持有中，且於前訴訟程序中隨時均可提出，乃明知有此有利之證據
而怠於使用，直至原判決確定之後，始行提出，自與發見新證據之意義不符。」「所
謂發見未經斟酌之重要證物者，係指該項證物在前訴訟程序中即已存在，而當事人不
知其存在，現始發見者而言，並以如經斟酌可受較有利益之裁判者為限。」本院六十
二年判字第六一○號、六十一年判字第二五九號、六十九年判字第七三六號判例業予
分別指明。又按凡不屬於所得稅法第十四條第一項第一類至第八類之所得為其他所得
，以其收入額減除成本及必要費用後之餘額為所得額，課徵個人綜合所得稅。「納稅
義務人已依本法規定辦理結算申報，但對依本法規定應申報課稅之所得額有漏報或短
報情事者，處以所漏稅額兩倍以下之罰鍰。」為行為時所得稅法第十三條、第十四條
第一項第九類及第一百十條第一項所規定。又私人辦理之各種補習班，應以該補習班
向主管機關登記之設立人為所得人，財政部六十七年十月四日台財稅字第三六七二六
號函釋有案。又私人辦理之各種補習班，如經教育主管機關核准為合夥經營並具有證
明文件者，可以合夥人為所得人，分別按其分配比例歸戶課徵綜合所得稅，復經財政
部七十四年九月二十三日台財稅第二二五一二號函釋在案。經查：一、本件原判決係
以再審原告於八十四年三月三十一日辦理八十三年度綜合所得稅結算申報，依其檢附
之國語日報嘉義分社附設語文短期補習班其他所得損益計算表，核無實際持股合夥人
姓名、盈餘比例及各分配數應行填載之資料。嗣經法務部調查局嘉義市調查站接獲檢
舉，於八十四年十一月六日查獲該補習班短報收入逃漏所得稅。再審被告乃補徵再審
原告應繳之稅捐，再審原告此時方主張應按實際合夥人持股比例課以應納之稅負。經
再審被告詢據嘉義市政府八十五年五月十七日八五府教社字第三三四八五號函檢附該
補習班設立登記資料，該函僅記載設立人為本件再審原告，並稱「經查該補習班並未
經本府核准登記共同設立人，本府無法據以提供該班共同設立人資料。」等情，且再
審原告於復查時所提示之共同合約書，既未經報備亦未經稽徵機關核准在案，核難採
據。又縱認該補習班係再審原告與他人共四股合夥屬實，亦屬其內部應如何分擔稅捐
之問題。況再審原告始終未主張及提出證據，以證明其有分配盈餘與各投資人情事，
自不影響於再審原告為所得人及其所得額之認定，而駁回再審原告於前程序之訴。是
則原判決係依前述證據，認定本件再審原告並未與他人合夥設立本件補習班，另再審
原告有短報收入逃漏所得稅行為，進而適用法規而為判決。揆諸首引法文及函釋，本
院原判決所適用之法規，並未與該案應適用之現行法規相違背，亦未與解釋、判例有
所牴觸，自無適用法規顯有錯誤情形。至再審原告於前程序所主張陳吳梅玉、黃俊憲
、方香與再審原告係合夥人一節，為原判決所不採，再審原告對此項認定不服，於本
件再審程序中再為主張，惟此乃事實認定問題，與適用法規有無錯誤均無干涉。另再
審原告所主張之其他合夥人之所得已否納稅一節，與本件再審原告應否納稅亦屬二事
，不得據以主張原判決適用法規顯有錯誤。再審原告以原判決適用法規顯有錯誤，提
起再審之訴，並非有理。二、再審原告另以發見陳吳梅玉退夥聲明書一件、收款收據
六件、大眾商業銀行嘉義分行簽發之臺灣銀行支票五件及嘉義郵局支票一件（均影本
）等未經斟酌之證物為由，提起再審之訴。惟陳吳梅玉退夥聲明書一件、收款收據六
件，係再審原告於原程序即持有且可隨時提出，此為再審原告所自承，揆諸前開本院
六十一年判字第二五九號判例，再審原告以發見此證物為由，提出本件再審之訴，即
非有理。又再審原告既未向嘉義市政府申報本件補習班係屬合夥，嘉義市政府亦未依
法核准為共同設立之登記，則再審原告與陳吳梅玉等人間縱有合夥關係存在，亦僅為
其內部關係，無礙於再審原告為本件之所得人及其所得額之認定。是則再審原告雖提
出大眾商業銀行嘉義分行簽發之臺灣銀行支票五件及嘉義郵局支票一件，如經斟酌，
仍非可受較有利益之裁判。揆諸前引本院六十九年判字第七三六號判例，難認其主張
為有理。三、綜上所述，本件再審原告之訴為顯無再審理由，自應予駁回。
據上論結，本件再審之訴為顯無理由，依行政訴訟法第三十三條、民事訴訟法第五百
零二條第二項判決如主文。
中    華    民    國     八十七      年     十二     月      十八       日
                    行 政 法 院 第 四 庭
                                審 判 長 評  事      葉  振  權
                                         評  事      吳      仁
                                         評  事      吳  錦  龍
                                         評  事      林  家  惠
                                         評  事      吳  明  鴻
右  正  本  證  明  與  原  本  無  異
                                         法院書記官  阮  桂  芬
中    華    民    國     八十七      年     十二     月      十八       日
